【裁判字號】    99,易,7
【裁判日期】    990206
【裁判案由】    違反菸酒管理法
【裁判全文】
臺灣宜蘭地方法院刑事判決                 99年度易字第7號
公  訴  人  臺灣宜蘭地方法院檢察署檢察官
被      告  乙○○
            丁○○  41歲民.
            丙○○  24歲民.
            甲○○  38歲民.
上列被告因違反菸酒管理法案件，經檢察官聲請簡易判決處刑（
98年度偵字第2331號），本院認不宜以簡易判決處刑，改依通常
程序審理，判決如下：
    主  文
乙○○、丁○○、丙○○、甲○○均無罪。
    理  由
一、本件公訴意旨略以：被告乙○○係金海興號漁船船長，僱用
    被告即大陸地區男子丁○○、丙○○與甲○○在金海興號漁
    船擔任船員。被告乙○○、丁○○、丙○○、甲○○與不詳
    走私集團竟共同基於輸入私菸之犯意聯絡，於民國98年5月1
    8日清晨6時11分許，由被告乙○○駕駛金海興號漁船搭載被
    告丁○○、丙○○、甲○○，自宜蘭縣頭城鎮大溪第二漁港
    （下稱大溪第二漁港）出港，再由該走私集團成員自臺灣地
    區12浬外之海域以不詳船舶載運私菸杉牌香菸82,000包、烽
    火臺牌香菸36,000包及珠寶牌香菸72,500包，於98年5月18
    日晚上12時許，在基隆嶼外海以東12浬處，與金海興號漁船
    會合後，將杉牌香菸82,000包、烽火臺牌香菸36,000包及珠
    寶牌香菸72,500包搬運藏放在金海興漁船密艙內，並於98
    年5月20日上午5時40分許，輸入至大溪第二漁港。嗣於98年
    5月20日上午10時許，經檢查人員登船檢查而查獲，並扣得
    杉牌香菸82,000包、烽火臺牌香菸36,000包及珠寶牌香菸72
    ,500包。因認被告4人共同涉犯菸酒管理法第46條第4項之輸
    入私菸罪嫌。
二、本件公訴人認被告4人涉犯菸酒管理法第46條第4項之輸入私
    菸罪嫌，無非以被告4人之供述、船筏進出港紀錄一覽表、
    修改船筏進出港記錄介面、船筏基本資料管理、臺北市政府
    98年6月17日函、宜蘭縣政府98年6月24日函、現場相片14紙
    ，以及「本案雖無直接證據證明扣案之上開香菸係由臺灣地
    區12浬外海域輸入，然上開香菸倘若為臺灣地區所製造，而
    欲在臺灣地區銷售，衡情當無由被告4人在基隆嶼外海以東
    12浬處與不詳船舶會合後將上開香菸藏置在金海興漁船密艙
    內，再輸入大溪第二漁港之理。顯見扣案之香菸係自臺灣地
    區12浬外，由不詳走私集團欲輸入至臺灣地區，方藉由被告
    4人駕駛漁船接駁輸入」等情，資為論據。訊據被告乙○○
    、丁○○、丙○○、甲○○對於被告乙○○於98年5月18日
    清晨6時11分許駕駛金海興號漁船搭載其餘被告出港，其後
    該金海興號漁船於不明海域接駁他船舶之扣案私菸，載運回
    大溪第二漁港等事實，均坦承不諱，惟被告乙○○辯稱：伊
    經過查詢金海興漁船之衛星導航系統後，確認伊係約於北緯
    25 度18分、東經121度48分之地點接駁上開私菸，被告丁○○、丙○○、甲○○則均辯稱：伊等在漁船從事捕魚作業後
    ，就到船艙睡覺，對走私私菸並不知情等語。
三、按犯罪事實應依證據認定之，無證據不得認定犯罪事實﹔不
    能證明被告犯罪者，應諭知無罪之判決，刑事訴訟法第154
    條第2項、第301條第1項分別定有明文。又刑事訴訟法第161
    條第1項規定，檢察官就被告犯罪事實，應負舉證責任，並
    指出證明之方法。因此，檢察官對於起訴之犯罪事實，應負
    提出證據及說服之實質舉證責任。倘其所提出之證據，不足
    為被告有罪之積極證明，或其闡明之證明方法，無從說服法
    官以形成被告有罪之心證，基於無罪推定之原則，自應為被
    告無罪判決之諭知（最高法院92年臺上字第128號判例要旨
    參照）。又按所謂輸入私菸罪所處罰之輸入行為，必須係自
    國外將私菸運送進入我國國內方屬相當，而所謂國內自包含
    「領海」在內（最高法院92年度臺非字第376號判決意旨參
    照），而我國領海，依中華民國領海及鄰接區法第3條之規
    定，係自基線起至其外側12浬間之海域。換言之，必自我國
    海岸基線起至其外側12浬外之海域將物品輸入12浬以內之領
    海海域，始能以「輸入」論。又走私罪之既遂、未遂，以私
    運之管制物品已否進入國境為準，如走私物品已運抵國境，
    走私行為即屬既遂，其後始參與之人，乃屬學理上所謂之「
    事後共犯」，除其行為另行符合他罪之構成要件，應依該他
    罪論處外，無論以「走私罪」之共同正犯之餘地（最高法院
    82年度臺上字第3924號判決要旨可資參照）。
四、經查：
 (一) 被告乙○○於98年5月18日清晨6時11分許駕駛金海興號漁船
    搭載其餘被告出港，其後該金海興號漁船於不明海域接駁他
    船舶之扣案香菸，載運回大溪第二漁港，以及本件扣案之香
    菸均屬私菸等事實，均據被告乙○○、丁○○、丙○○、甲○○坦承不諱，並有船筏進出港紀錄一覽表、修改船筏進出
    港記錄介面、船筏基本資料管理、臺北市政府98年6 月17日
    府財菸字第09831148100號函、宜蘭縣政府98年6月24日府財
    菸字第0980088772號函，及現場相片在卷可稽，此部分事實
    固足資認定。
 (二) 惟查，就金海興號漁船接駁私菸之位置，據被告乙○○於偵
    查中供稱係在北緯25度18分30秒、東經121度49分0秒處等語
    （見偵查卷第99頁），而前開位置經偵查中向海岸巡防總局
    北部地區巡防局查緝員戊○○查證結果，乃在基隆嶼外海
    8.5海浬處，尚在我國領海內等情，則有宜蘭地方法院檢察
    署公務電話紀錄存卷可憑（見偵查卷第102頁）。被告乙○○於本院審理中供陳接駁地點在北緯25度18分125 秒、東經
    121度48分931秒，雖與其偵查中所述略有出入，但其供稱：
    在指圖的時候，多少會有一些些差距等語，依一般經驗法則
    尚非無據，應認其前後供述並無瑕疵。依被告乙○○所述位
    置及檢察官偵查中之查證，金海興號漁船接駁私菸地點係在
    我國領海內，而公訴人於本院言詞辯論終結前，均未能提出
    積極事證，以證明本案被告等接駁私菸之地點係於我國領海
    外，自無從逕認被告等確有將查獲之私菸自我國國境外輸入
    我國國境內之行為。
 (三) 公訴意旨固以：扣案私菸顯係自臺灣地區12浬外，由不詳走
    私集團欲輸入至臺灣地區，方藉由被告4人駕駛漁船接駁輸
    入，被告等與走私集團具有輸入私菸之犯意聯絡等情，資為
    論據。惟依公訴人所舉前揭事證，對於被告4人在其他船舶
    完成輸入私菸犯行之前，究竟與何人聯絡運送私菸，以及該
    聯絡之人是否即為自我國境外輸入私菸之人（而非在我國境
    內運送者）等節，均無從證明，已難逕認定被告乙○○、丁○○、丙○○、甲○○於走私集團輸入私菸之前，即與走私
    集團有所犯意聯絡。又輸入私菸之犯罪行為是否完成，係以
    已否進入國境為準，此有前開最高法院82年度臺上字第3924
    號判決要旨關於走私行為之說明可資參照。本件公訴人並未
    舉證被告乙○○、丁○○、丙○○、甲○○係自我國境外將
    扣案私菸輸入我國國境內，概如前述，依罪疑為有利被告認
    定之原則，應認金海興號漁船接駁私菸之地點係在我國境內
    。則依前揭最高法院判決意旨，其他船舶自我國境外輸入私
    菸之犯罪行為，於私菸輸入至我國領海內之時，違法輸入私
    菸之犯行即屬既遂，姑不論被告丁○○、丙○○、甲○○所
    辯未參與接駁私菸等情是否屬實，縱或被告乙○○、丁○○
    、丙○○、甲○○均參與接駁私菸，惟其等係於扣案私菸輸
    入我國境內後，方在我國境內參與扣案私菸之運送，此屬學
    理上所謂之「事後共犯」，尚無從論以輸入私菸罪之共同正
    犯。
 (四) 至被告乙○○於本院審理中，雖另稱：伊接到扣案私菸後，
    又將漁船開往我國領海外，再開回大溪第二漁港等語（見本
    院卷第24頁、第71至72頁），惟其亦供陳：伊不知道幾海浬
    是領海，伊是開出去一點，離岸邊遠一點等語（見本院卷第
    72頁），尚無從認其已自白有將私菸載往我國領海外再輸入
    我國境內之行為，況卷內並無其他證據足資佐證被告乙○○
    確有將私菸載往領海外復輸入我國境內之事實，被告乙○○
    此部分所言自無從為不利被告等之認定，併此敘明。
五、綜上所陳，公訴人所舉事證，至多僅足證明金海興號漁船於
    我國領海內接駁私菸而運送回大溪第二漁港之事實，尚無從
    說服本院形成被告乙○○、丁○○、丙○○、甲○○自我國
    境外輸入扣案私菸之心證，依上揭法條規定及說明，自應為
    被告乙○○、丁○○、丙○○、甲○○無罪判決之諭知。
六、據上論斷，應依刑事訴訟法第452條、第301條第1項，判決
    如主文。
本案經檢察官劉惟宗到庭執行職務
中    華    民    國    99    年    2     月    6     日
                  刑事第四庭  法  官  鄧晴馨
上正本證明與原本無異。
如不服本判決，應於收受送達後10日內向本院提出上訴狀（應附
繕本）。其未敘述上訴理由，應於上訴期間屆滿後20日內補提理
由書狀於本院，上訴於臺灣高等法院。
                              書記官  林怡君
中    華    民    國    99    年    2     月    8     日

司法院資訊處製作；財團法人民間司法改革基金會備份。
